【裁判字號】    97,訴,1673
【裁判日期】    971219
【裁判案由】    毒品危害防制條例
【裁判全文】
臺灣基隆地方法院刑事判決              97年度訴字第1673號
公  訴  人  臺灣基隆地方法院檢察署檢察官
被      告  甲○○
上列被告因毒品危害防制條例等案件，經檢察官提起公訴（97年
度偵字第3969號、97年度毒偵字第2379號）及追加起訴，被告於
準備程序進行中，就被訴事實為有罪之陳述，經本院合議庭裁定
由受命法官獨任進行簡式審判程序，判決如下：
    主  文
甲○○所犯附表(一)編號1、2之施用第二級毒品罪，處附表(一)編號
1、2所示之刑，扣案如附表(一)編號1、2所示之第二級毒品甲基安
非他命參小包（合計毛重：貳點壹伍公克）、壹小包（驗餘淨重
零點貳貳壹捌公克）沒收銷燬之，包裝第二級毒品之外包裝袋合
計肆只、含甲基安非他命殘渣袋貳個、吸食器壹組、塑膠吸食鼻
管參支、塑膠吸管貳支及橡皮管貳支均沒收之；又所犯如附表(一)
編號3至編號7之明知為禁藥而轉讓罪，分別量處如附表(一)編號3
至編號7所示之刑，扣案如附表(一)編號3所示之DFASHION牌型號
S388 之行動電話壹支（不含SIM卡）沒收之。應執行有期徒刑壹
年肆月，扣案如附表(一)編號1、2所示之第二級毒品甲基安非他命
參小包（合計毛重：貳點壹伍公克）、壹小包（驗餘淨重：零點
貳貳壹捌公克）沒收銷燬之，包裝第二級毒品之外包裝袋合計肆
只、含甲基安非他命殘渣袋貳個、吸食器壹組、塑膠吸食鼻管參
支、塑膠吸管貳支及橡皮管貳支均沒收之，編號3所示之扣案之
DFASHIO N牌型號S388之行動電話壹支（不含SIM卡）沒收之。
    事  實
一、甲○○前因施用毒品案件，經本院以96年度毒聲字第253 號
    裁定送觀察、勒戒後，認無繼續施用毒品之傾向，於民國97
    年4月2日釋放出所，並由臺灣基隆地方法院檢察署檢察官以
    97年度毒偵緝字第23號、97年度毒偵字第789 號為不起訴處
    分確定。詎其猶不知悛悔，於前揭觀察、勒戒執行完畢釋放
    後5 年內，各基於施用第二級毒品甲基安非他命之犯意，於
    下列時、地施用毒品：
  (一)97年9月8日凌晨2時許，在基隆市○○區○○路180巷57號居
    所，以將第二級毒品甲基安非他命置於玻璃球吸食器加熱燒
    烤吸入煙霧之方式，施用第二級毒品甲基安非他命1次。
  (二)97年9月11日上午8時許，在基隆市○○街290 號18樓租屋處
    ，以將第二級毒品甲基安非他命置於玻璃球吸食器加熱燒烤
    吸入煙霧之方式，施用第二級毒品甲基安非他命1 次。嗣為
    警分別於97年9 月10日12時25分許，在基隆市○○區○○路
    與仁四路口查獲，並扣得第二級毒品甲基安非他命3小包（
    毛重共2.15公克），及於同年9 月11日持臺灣基隆地方法院
    核發之搜索票搜索其基隆市○○區○○街290 號18樓居所後
    ，扣得第二級毒品甲基安非他命1 小包（驗餘淨重0.2218公
    克）、殘留甲基安非他命之殘渣袋2個、吸食器1組、塑膠吸
    食鼻管3支、塑膠吸管2支、橡皮管2支、電子磅秤1個、夾鏈
    袋2包，而查悉上情，經警採集其2次尿液送驗，驗尿結果均
    呈安非他命及甲基安非他命陽性反應。
二、甲○○明知甲基安非他命係毒品危害防制條例第2條第2項第
    2款所分別規定之第二級毒品，且明知甲基安非他命亦係藥
    事法所稱之禁藥，均不得轉讓，竟基於轉讓禁藥甲基安非他
    命之犯意，於附表(二)所示之時間、地點，分別轉讓附表(二)所
    示之禁藥甲基安非他命予李敏樹，嗣經警實施通訊監察，再
    持臺灣基隆地方法院核發之搜索票搜索其基隆市○○區○○
    街290號18樓居所後，扣得DFASHION牌型號S388 之行動電話
    （SIM卡號碼0000000000號）及SAMSUN牌（SIM卡號碼000000
    0000號）之手機各1支。
三、案經基隆市警察局第一分局、行政院海岸巡防署海洋巡防總
    局第十六海巡隊報告偵辦臺灣基隆地方法院檢察署檢察官偵
    查起訴。
    理  由
壹、程序事項
一、按「有左列情形之一者，為相牽連之案件：一一人犯數罪者
    。二數人共犯一罪或數罪者。三數人同時在同一處所各別犯
    罪者。四犯與本罪有關係之藏匿人犯、湮滅證據、偽證、贓
    物各罪者」，刑事訴訟法第7 條定有明文。又於第一審辯論
    終結前，得就與本案相牽連之犯罪或本罪之誣告罪，追加起
    訴；追加起訴，得於審判期日以言詞為之。同法第265 條亦
    載之甚詳。茲檢察官就被告甲○○另犯施用第二級毒品罪（
    一人犯數罪），於於審判期日以言詞追加起訴，於法尚無不
    合。
二、本件被告所犯者非為死刑、無期徒刑、最輕本刑為3 年以上
    有期徒刑之罪或高等法院管轄第一審案件，其於準備程序進
    行中，先就被訴事實為有罪之陳述，經告知其簡式審判程序
    之旨，並聽取公訴人及被告之意見後，本院依刑事訴訟法第
    273條之1第1 項之規定，裁定由受命法官獨任進行簡式審判
    程序，且依同法第273條之2規定，簡式審判程序之證據調查
    ，不受第159條第1項、第161條之2、第161條之3、第163 條
    之1及第164條至第170條規定之限制，合先敘明。
貳、實體事項
二、前揭犯罪事實一之(一)、(二)部分，業據被告於本院審理時坦承
    不諱，經被告同意為警採集之2 次尿液經送驗後，均呈安非
    他命、甲基安非他命之陽性反應，此有基隆市警察局第一分
    局偵辦毒品案件尿液檢體對照表（被告尿液編號：521 ）暨
    台灣尖端先進生技醫藥股份有限公司濫用藥物檢驗報告各乙
    份（97年度毒偵字第2379號卷第9 頁、第28頁）及行政院海
    岸巡防屬海洋巡防總局第十六海巡隊緝獲煙毒麻醉藥品案涉
    案嫌犯姓名代碼對照（00000000）暨台灣檢驗科技股份有限
    公司濫用藥物檢驗報告各乙份（97年度偵字第3969號卷第38
    頁、第139 頁）附卷可稽，且參之以酵素免疫分析或薄層定
    性分析等方式為初步篩檢者，檢驗結果雖有相當程度偽陽性
    之可能，然以氣（液）相層析、質譜分析之儀器為交叉確認
    者，檢驗結果出現偽陽性之機率則極低，因而具有公信力，
    核足為對涉嫌人不利之認定；尤以「毒品施用後於尿液、血
    液中可檢出之最大時限，與施用劑量、施用頻率、施用方式
    、施用者飲水量之多寡、個人體質、代謝情況、檢體收集時
    間點及所用檢測方法之靈敏度等因素有關，因個案而異。依
    據Clarke's Isolation Identification of Drugs第二版記
    載，血液中藥物之半衰期（濃度減半所需時間）分別為古柯
    鹼0.7-1.5小時、海洛因3分鐘（其代謝物為嗎啡2-3小時）
    、嗎啡2-3小時、大麻20-36小時、安非他命12小時（當尿液
    偏酸性時，為4-8小時）、甲基安非他命9小時、Ketamine2-
    4小時，而MDMA約8.49 小時。一般於尿液中可檢出之最大時
    限，古柯鹼為施用後1-4天、海洛因2-4天、嗎啡2-4 天、大
    麻1-10天、安非他命1-4天、甲基安非他命1-5天、MDMA 1-4
    天、MDA1-4天、Ketamine 2-4天。」此曾經行政院衛生署藥
    物食品檢驗局以92年7月23日管檢字第092000560 9號函釋在
    案；且犯罪事實一之(一)扣案之白色結晶3包（合計毛重：2.1
    5 公克），經警以煙毒品檢驗包試劑初步檢驗結果呈安非他
    命反應，有基隆市警察局第一分局警備隊查獲涉嫌毒品危害
    防制條例毒品初步鑑驗報告單乙份（97年度毒偵字第2379號
    卷第15頁）附卷可佐，另於犯罪事實一之(二)所扣案之白色微
    黃透明結晶1小包（驗餘淨重：0.2218公克），經警以煙毒
    品檢驗包試劑初步檢驗結果呈安非他命反應，再送交通部民
    用航空局以氣相層析質譜儀鑑驗，亦含甲基安非他命成份，
    此有行政院海岸巡防署海洋巡防總局第十六海巡隊查獲涉嫌
    毒品危害防制條例毒品初步鑑驗報告單、交通部民用航空局
    航空醫務中心97年10月13日航藥鑑字第0975260號鑑定書各
    乙份（見97年度偵字第3969號卷第35頁、第155頁）在卷可
    證；復有扣案之含甲基安非他命之殘渣袋2個、吸食器1組、
    塑膠吸食鼻管3支、塑膠吸管2支及橡皮管2支及卷附照片10
    紙（97年度毒偵字第2379號卷第16頁-18頁）可佐，足認被
    告自白與犯罪事實相符。再被告因施用毒品案件，經本院以
    96 年度毒聲字第325號裁定送觀察、勒戒，因認無繼續施用
    傾向，並由臺灣基隆地方法院檢察署檢察官以97年度毒偵緝
    字第23號、97年度毒偵字第789號為不起訴處分確定等情，
    有臺灣高等法院被告前案紀錄表1份在卷可參，被告於觀察
    、勒戒執行完畢釋放後，5年內再犯本件施用毒品犯罪，其
    犯行洵堪認定。
三、前揭犯罪事實二部分，亦據被告迭於警詢、偵查及本院準備
    程序、審理中供承不諱，並經證人即承辦警員黃瑞昌證述屬
    實，其於附表(二)所示時間、地點轉讓如附表(二)所示數量之禁
    藥甲基安非他命予李敏樹乙節，有臺灣臺南地方法院通訊監
    察書2份（監聽電話號碼：0000000000號 ）暨監聽譯文乙份
    （見97年度偵字第3969號卷第52頁至第95頁、第11頁至第17
    頁）附卷足佐，並有扣案之DFASHION牌型號S388之行動電話
    （SIM卡號碼0000000000號）佐證，足認被告轉讓禁藥甲基
    安非他命之事證明確，應依法論科。
四、按甲基安非他命係毒品危害防制條例第2條第2項第2 款所定
    之第二級毒品，亦為行政院衛生署於69年12月8 日衛署藥字
    第301124號、79年10月9日衛署藥字第904142 號公告列入藥
    物藥商管理法第16條第1款（即現行藥事法第22條第1項第1
    款）之禁藥，而明知為禁藥而轉讓者，藥事法第83條亦定有
    處罰明文。是行為人明知為禁藥即「甲基安非他命」而轉讓
    予他人者，除成立毒品危害防制條例第8條第2項之「轉讓第
    二級毒品罪」外，亦構成藥事法第83條第1 項之「轉讓禁藥
    罪」，此係屬同一犯罪行為而同時有二種法律可資處罰之「
    法條（規）競合」情形，應依「重法優於輕法」、「後法優
    於前法」等法理，擇一處斷。毒品危害防制條例第8條第2項
    轉讓第二級毒品罪之法定本刑為「6月以上5年以下有期徒刑
    ，得併科新台幣70萬元以下罰金」。而93年4 月21日修正後
    藥事法第83條第1項轉讓禁藥罪之法定本刑為「7年以下有期
    徒刑，得併科新台幣500萬元以下罰金」，故除轉讓之第二
    級毒品之數量及對象，有應依毒品危害防制條例第8條第6項
    及第9條之規定加重其刑至2分之1之情形外，修正後藥事法
    第83 條第1項之罪之法定本刑，顯較毒品危害防制條例第8
    條第2項之罪之法定本刑為重，依前述「重法優於輕法」、
    「後法優於前法」之法理，自應優先適用藥事法第83條第1
    項之規定處斷（最高法院96年度台上字第3582號判決參照）
    又查，本案被告甲○○轉讓第二級毒品甲基安非他予李敏樹
    之犯行，未達行政院93年1月7日院臺法字第0930080551號函
    訂定「轉讓持有毒品加重其刑之數量標準」應加重其刑之數
    量，揆諸前開說明，被告甲○○所涉轉讓第二級毒品安非他
    命部分，應優先適用藥事法之規定論處。是核被告甲○○就
    犯罪事實一之(一)、(二)所為，均係犯毒品危害防制條例第10條
    第2項施用第二級毒品罪，被告前開2次施用前、後持有第二
    級毒品甲基安非他命之低度行為，應為施用第二級毒品之高
    度行為所吸收，均不另論罪；就犯罪事實二所為，均係犯藥
    事法第83條第1 項轉讓禁藥罪，起訴意旨雖認被告甲○○此
    部分犯行係犯毒品危害防制條例第8條第2項轉讓第二級毒品
    罪，惟此部分業據公訴檢察官當庭更正起訴法條，併此敘明
    ，被告轉讓而持有第二級毒品甲基安非他命之低度行為，應
    為轉讓第二級毒品之高度行為所吸收，不另論罪。被告所犯
    前開7 罪，犯意各別，行為互殊，應予分論併罰。爰審酌被
    告曾有施用毒品之前科仍不知戒除，基於朋友情誼而轉讓毒
    品，惟犯罪後坦承犯行，態度尚稱良好，及其生活狀況、品
    行、智識程度等一切情狀，分別量處如主文所示之刑，並定
    應執行刑，以示警懲。
五、至就犯罪事實一之(一)、(二)所查獲之第二級毒品甲基安非他命
    3小包（合計毛重：2.15公克）、1小包（驗餘淨重：0.2218
    公克）均為毒品，應依毒品危害防制條例第18條第1 項前段
    規定宣告沒收銷燬之，至包裝第二級毒品甲基安非他命之外
    包裝袋合計4 只，具有防止毒品裸露、散逸之功能，且無與
    毒品難以析離而無法個別宣告沒收之情事，與殘留甲基安非
    他命之殘渣袋2 個、吸食器1組、塑膠吸食鼻管3支、塑膠吸
    管2支、橡皮管2支，均屬被告所有，供犯本案施用第二級甲
    基安非他命所用之物，而扣案之DFASHION牌型號S388之行動
    電話（不含號碼0000000000號之SIM卡），係供本案轉讓禁
    藥所用之物，業據被告供承明確，均依刑法第38條第1項第2
    款、第3項沒收之。另扣案之電子磅秤1個、未使用之夾鏈袋
    2包，固為被告所有，惟非供本案犯罪所用；至扣案之SAMSU
    N牌（含SIM卡：0000000000號）之行動電話1支及號碼0000
    000000號之SIM卡1張，均非被告所有之物，均據被告供承明
    確，並有臺灣大哥大股份有限公司單向通聯資料查詢表、遠
    傳電信股份有限公司回函各乙份在卷可稽，爰不予宣告沒收
    。
本案經檢察官乙○○到庭執行職務。
據上論斷，應依刑事訴訟法第273條之1第1項、第299條第1項前
段，毒品危害防制條例第10條第2項、第18條第1項前段，藥事法
第83條第1項，刑法第11條前段、第51條第5款、第38條第1項第2
款、第3項，判決如主文。
中    華    民    國    97    年    12    月    19    日
                  刑事第四庭法    官  周霙蘭
以上正本證明與原本無異。
如不服本判決應於收受本判決後10日內向本院提出上訴書狀，其
未敘述上訴理由者，並得於提起上訴後10日內向本院補提理由書
狀（均須按他造當事人之人數附繕本）「切勿逕送上級法院」。
中    華    民    國    97    年    12    月    19    日
                            書 記 官  呂明龍
附表(一)
 ┌──┬───────┬────────┬──────────┐
 │編號│   所犯罪名   │ 宣告刑         │從刑                │
 ├──┼───────┼────────┼──────────┤
 │ 1  │毒品危害防制條│有期徒刑參月    │扣案之第二級毒品甲基│
 │    │例第10條第2項 │                │安非他命參小包（合計│
 │    │施用第二級毒品│                │毛重：貳點壹伍公克）│
 │    │罪            │                │沒收銷燬之，包裝前開│
 │    │              │                │第二級毒品之外包裝袋│
 │    │              │                │參只沒收之。        │
 ├──┼───────┼────────┼──────────┤
 │ 2  │毒品危害防制條│有期徒刑參月    │扣案之第二級毒品甲基│
 │    │例第10條第2項 │                │安非他命壹小包（驗餘│
 │    │施用第二級毒品│                │淨重：零點貳貳壹捌公│
 │    │罪            │                │克）沒收銷燬之，包裝│
 │    │              │                │前開第二級毒品之外包│
 │    │              │                │裝袋壹只、含甲基安非│
 │    │              │                │他命殘渣袋貳個、吸食│
 │    │              │                │器壹組、塑膠吸食鼻管│
 │    │              │                │參支、塑膠吸管貳支及│
 │    │              │                │橡皮管貳支均沒收之。│
 ├──┼───────┼────────┼──────────┤
 │ 3  │藥事法第83條第│有期徒刑肆月    │扣案之DFASHION牌型號│
 │    │1項轉讓禁藥罪 │                │S388之行動電話壹支（│
 │    │              │                │不含SIM卡）沒收之。 │
 ├──┼───────┼────────┼──────────┤
 │ 4  │藥事法第83條第│有期徒刑肆月    │                    │
 │    │1項轉讓禁藥罪 │                │                    │
 ├──┼───────┼────────┼──────────┤
 │ 5  │藥事法第83條第│有期徒刑肆月    │                    │
 │    │1項轉讓禁藥罪 │                │                    │
 ├──┼───────┼────────┼──────────┤
 │ 6  │藥事法第83條第│有期徒刑肆月    │                    │
 │    │1項轉讓禁藥罪 │                │                    │
 ├──┼───────┼────────┼──────────┤
 │ 7  │藥事法第83條第│有期徒刑肆月    │                    │
 │    │1項轉讓禁藥罪 │                │                    │
 └──┴───────┴────────┴──────────┘
附表(二)
 ┌──┬────┬─────┬───┬────┬────┬──┐
 │編號│ 時間   │ 轉讓地點 │受讓人│轉讓毒品│所犯罪名│犯罪│
 │    │        │          │      │及數量  │        │次數│
 ├──┼────┼─────┼───┼────┼────┼──┤
 │ 1  │97年7 月│基隆市八斗│李敏樹│甲基安非│藥事法第│1次 │
 │    │23日晚間│子某電動玩│      │他命約  │83條第1 │    │
 │    │11 時13 │具店      │      │0.2 公克│項      │    │
 │    │分許    │          │      │        │        │    │
 ├──┼────┼─────┼───┼────┼────┼──┤
 │ 2  │97年7 月│基隆市八斗│李敏樹│甲基安非│藥事法第│1次 │
 │    │16日下午│子某電動玩│      │他命約  │83條第1 │    │
 │    │5時18分 │具店      │      │0.2公克 │項      │    │
 │    │許      │          │      │        │        │    │
 ├──┼────┼─────┼───┼────┼────┼──┤
 │ 3  │97年7月 │基隆市八斗│李敏樹│甲基安非│藥事法第│1次 │
 │    │17日上午│子某電動玩│      │他命約  │83條第1 │    │
 │    │4時27分 │具店      │      │0.2 公克│項      │    │
 │    │許      │          │      │        │        │    │
 │    │        │          │      │        │        │    │
 ├──┼────┼─────┼───┼────┼────┼──┤
 │ 4  │97年7 月│基隆市八斗│李敏樹│甲基安非│藥事法第│1次 │
 │    │19日凌晨│子某電動玩│      │他命約  │83條第1 │    │
 │    │0時37分 │具店      │      │0.2 公克│項      │    │
 │    │許      │          │      │        │        │    │
 ├──┼────┼─────┼───┼────┼────┼──┤
 │ 5  │97年8月 │被告基隆市│李敏樹│少許甲基│藥事法第│1次 │
 │    │11日某時│中正區新豐│      │安非他命│83條第1 │    │
 │    │        │街290號18 │      │（約0.1 │項      │    │
 │    │        │樓住處    │      │公克）  │        │    │
 │    │        │          │      │        │        │    │
 │    │        │          │      │        │        │    │
 └──┴────┴─────┴───┴────┴────┴──┘


司法院資訊處製作；財團法人民間司法改革基金會備份。
